【裁判字號】    98,交聲,390
【裁判日期】    980518
【裁判案由】    違反道路交通管理處罰條例聲明異議
【裁判全文】
臺灣士林地方法院交通事件裁定        98年度交聲字第390號
原處分機關  臺北市交通事件裁決所
異  議  人  甲○○
即受處分人
上列異議人即受處分人因違反道路交通管理處罰條例案件，對於
臺北市交通事件裁決所於民國98年3 月25日所為北市裁罰字第裁
22-AEX620628號違反道路交通管理事件裁決書（舉發違反道路交
通管理事件通知單案號：臺北市政府警察局北市警交字第AEX620
628號），聲明異議，本院裁定如下：
    主  文
異議駁回。
    理  由
一、按汽車駕駛人，駕駛汽車拒絕接受酒精濃度測試之檢定者，
    處新臺幣（下同）60,000元罰鍰，並當場移置保管該汽車及
    吊銷該駕駛執照；又汽車駕駛人，曾依第35條第4 項前段之
    規定吊銷駕駛執照者，3 年內不得考領駕駛執照，道路交通
    管理處罰條例第35條第4 項前段、第67條第2 項分別定有明
    文。
二、原處分意旨略以：異議人即受處分人甲○○於民國98年1 月
    29日凌晨4時13分許，駕駛車號0995-RK號車，在臺北市○○
    ○路41號前，因酒後駕車經警攔檢並令其接受酒精濃度測試
    檢定，惟異議人拒絕接受，為警當場依法製單舉發有「拒絕
    接受酒精濃度測試之檢定」之違規事實，經原處分機關認事
    證明確，爰依道路交通管理處罰條例第35條第4項前段及第
    67條第2項之規定，裁處異議人罰鍰新臺幣6萬元，吊銷駕駛
    執照，並於3年內禁考（即不得考領駕駛執照）等語。
三、異議意旨略以：我與同事飲酒後，請未喝酒之同事駕駛前開
    車輛搭載我欲返回住處，抵達中坡南路時，因同事找不到車
    位，故請同事將前開車輛停放在便利商店對面並關閉車輛引
    擎先行離去，我則至正駕駛座上約睡40至50分鐘後，並無任
    何駕駛行為，嗣因酒後口渴有尿意，欲開啟車門下車時，發
    現有2名員警已在車門旁邊並詢問我為何在此，我立即回應
    上情，然員警竟不允許我離去並堅持檢查證件，我亦配合提
    出，後2名員警竟同時說要告發我酒後駕車並強制酒測，然
    我未駕駛車輛，何來酒駕？但員警仍堅持一定要酒測，並開
    始錄影，並製開拒測罰單、扣車及帶同回到分局，異議人自
    認無違法情事，故未在罰單及扣車單上簽名，因而對原處分
    表明不服，為此聲明異議云云。
四、經查：
  (一)按法院受理交通事件，準用刑事訴訟法之規定；其處理辦法
    ，由司法院會同行政院定之，道路交通管理處罰條例第89條
    定有明文。又聲明異議案件之處理，除準用刑事訴訟法有關
    規定外，依道路交通案件處理辦法之規定處理之；交通法庭
    就聲明異議之案件，必要時，得訊問受處分人及其他關係人
    ，並得傳喚證人，命行鑑定，實施勘驗，亦為該辦法第4條
    第2項及第16條所明定。又員警舉發交通違規案件，並不以
    舉發照片為唯一證明方法（道路交通管理處罰條例第7條、
    第7條之1、第7條之2規定參照）。是依現行法律規定，法院
    處理交通事件，並不限於科學儀器所採證據，惟仍須就事件
    所涉相關證據資料，包括供述及非供述證據，依據證據法則
    ，憑以認定行為人交通違規行為之有無。此乃因交通違規事
    件之特性，行為態樣甚夥，復多有瞬間即逝行為，實在無法
    於有交通違規同時，全部得以即時利用科學儀器，取得證據
    資料；即使屬於方便以科學儀器採證之交通違規行為，普遍
    採用，不但所費不貲，也有實際困難。若舉發員警係親眼見
    聞違規之經過，並經以證人身分具結後在法院為證述，仍不
    失為認定交通違規事實有無之證據方法。況警員舉發交通違
    規，係依道路交通管理處罰條例授權所為之職權行使。而汽
    機車駕駛人酒後駕車違規行為之取締，揆其行為本質，除端
    賴當場執行取締違規公務員判斷駕駛人之駕駛行為是否有與
    正常駕駛行為有別，而進行攔檢取締外，攔檢後亦需憑藉觀
    察駕駛人之言談、舉止、酒氣、臉色等外部狀況以及駕駛人
    配合進行酒精濃度檢測以為評斷有無達到法定酒精濃度標準
    ，此乃遏阻危險駕駛行為及維持交通秩序目的之必要手段。
    且依道路交通管理處罰條例之規定，此種立即性之舉發違規
    ，多依警員之認知、判斷已足，並無必須另有其他積極佐證
    ：如其他目擊證人或必須拍攝照片等，始構成處分要件之規
    定。此係因執行職務之公務員，通常多具有一定之考選資格
    與專業訓練，且其執法之對象係不特定之大眾，故其立場經
    立法機關推定，應具有客觀、中正與公平之特質，而無故意
    偏頗之虞，合先敘明。
  (二)查異議人自承於前揭違規時間之前確有飲酒，惟辯稱：係同
    事駕駛搭載至違規地點，自行留在車內正駕駛座上睡覺，並
    無任何駕駛行為云云，然據證人即本件舉發警員陳鎮堯到庭
    證稱：我與同事何明整警員於舉發當天係執行超商巡邏勤務
    ，當時我們從忠孝東路右轉中坡南路北往南的方向，快靠近
    紅綠燈口之前我們看到對向車道有一小客車開過來，排氣管
    的聲音很大聲引起我們注意，那小客車就是異議人所駕駛的
    車輛，當時我們的行向是紅燈，我們把車子停下來，異議人
    可能有發現我們就緊急煞車，異議人的方向是中坡南路南往
    北，待路口綠燈的時候我們就開啟警示燈迴轉引導異議人的
    車子到路邊停車即中坡南路41號前超商對面，要對異議人進
    行攔檢，當時異議人有依照指示至路邊關閉引擎停車，並從
    駕駛座下車，當時車上只有異議人一人，並無其他乘客，我
    先請異議人出示證件並說你開車開太快了，從他身上聞到酒
    味，就問他說你身上酒味怎麼那麼重，我就用手機聯絡派出
    所同事送酒測器過來，並告知異議人要實施酒精濃度測試，
    異議人雖口頭表示要配合酒精濃度測試，但他的動作則是一
    直走來走去不過來配合酒精測試，期間他還跟我們套交情，
    說南港分局的警用機車都是在他們那邊修理，但我告知我們
    不是南港分局，而是信義分局，當時看到異議人並沒有蛇行
    ，但是車速很快，我們覺得有異樣而攔下，當時異議人下車
    後步伐尚穩健，但有臉色通紅，語無倫次，眼神呆滯的感覺
    ，他是在行駛中被我們攔下來的等語明確，衡諸證人陳鎮堯
    與異議人互不相識，亦無仇怨，應無甘冒偽證重罪而設詞誣
    陷異議人之理，是以，其所言證詞應屬可信。況證人所述之
    攔檢過程以及攔檢後欲對異議人實施酒精濃度測試過程中，
    異議人之反應及表現，亦有證人庭呈之現場圖、現場照片及
    臺北市政府警察局信義分局員警工作紀錄簿影本各1份以及
    現場採證錄音及錄影資料在卷可佐憑，其中錄音及錄影內容
    經本院當庭播放異議人確認為其違規當時為警錄製無訛，並
    經本院勘驗內容屬實及製作勘驗筆錄在卷可按，益證證人前
    開證述與錄音、錄影內容相符，而堪採信。從而，異議人辯
    稱員警攔檢當時其係在車上睡覺，並無任何駕駛前開車輛之
    行為云云，顯係事後推諉之詞，毫無足採。
  (三)又輔以異議人辯稱同事搭載其至中坡南路後，其在車上睡了
    約40、50分鐘云云，然據證人證稱攔檢時異議人並未在車上
    睡覺，而係在行駛當中，經警攔檢請其熄火下車等語，復觀
    之攔檢後員警所為之採證錄音，異議人於錄音過程中，自始
    未提及其在車上睡覺一情，甚而於攔檢後向員警供稱係於攔
    檢前20至30分鐘，在南港路3段飲酒，當員警告知其駕駛行
    為不良時，更陳稱因為我要吃東西又要找車位等語，此有前
    揭勘驗筆錄在卷可稽，亦與異議人前開所辯睡覺長達40、50
    分鐘後方為警攔檢互核不符，益徵異議人前開所辯應係事後
    卸責之詞，委無可採，可證異議人於違規當時確實有駕駛前
    開車輛之行為已堪認定。
  (四)再依道路交通管理處罰條例第35條授權員警實行酒精濃度測
    試檢定之規定，乃是基於員警執行交通稽查勤務之必要性所
    設，員警固然不能毫無理由對駕駛人實施酒測，然若有事實
    足認駕駛人有酒駕可能性，其發動門檻即已足備。從而，依
    證人前開所述攔檢前異議人有高速駕駛前開車輛行駛於道路
    及緊急煞車之危險駕駛行為，攔檢後亦發現異議人有臉色通
    紅，語無倫次，眼神呆滯的感覺，身上散發酒味等情，復參
    以異議人於攔檢後向員警自承於攔檢前有飲用酒類之情，且
    異議人前開駕駛行為與攔檢過程亦有時間緊接、地點密切、
    行為關連之情況下，員警於攔檢後欲對異議人實施酒精濃度
    測試檢定，即非無正當、合理懷疑之事實基礎下所為，依法
    異議人即應接受酒精濃度測試檢定，不得加以拒絕至明，是
    以，異議人辯稱其無酒駕之違規事實，員警不得對其進行酒
    精濃度測試一節，顯非事實而不足採信。
  (五)異議人於員警表明要實施酒精濃度測試後，雖未積極表示拒
    絕接受並以口頭表明願意接受，但實際行為舉止均係以消極
    不配合之方式達到拒絕接受之情，此觀之員警攔檢後所進行
    之採證錄音長達35分鐘及採證錄影時間長達19分鐘13秒，異
    議人自始未接受測試，過程中員警多次告以若超過15分鐘未
    接受測試即視為拒絕接受酒精濃度測試，並告知拒絕接受之
    法律規定、處罰及權利事項，期間異議人尚以向員警套交情
    ，撥打110抱怨員警實施酒精測試，或以言語、抽煙、其他
    行為拖延時間，均未有任何配合員警實施測試之動作，遲至
    同日4時13分超過開始實施測試時間23分鐘後，員警方始製
    單舉發並請異議人簽名等情，此有勘驗筆錄在卷可佐，核與
    證人於本院調查時證稱：異議人在當場撥打電話向友人求助
    ，當要幫異議人實施酒測時，異議人消極不配合，並拒絕簽
    收舉發通知單，回到警局後異議人的反應就跟在現場一樣口
    頭表示沒有拒絕之意，但行為消極不配合等語相符，足證異
    議人確有以消極之舉措達到拒絕接受酒精濃度測試之情，因
    此，異議人辯稱其未拒絕酒精測試云云，亦與事實有違而不
    足採信。
  (六)綜上所述，異議人確有於前揭時、地駕駛前開車輛經員警攔
    停稽查時，員警在正當、合理懷疑之事實基礎下，欲對異議
    人實施酒精濃度測試檢定時，異議人有拒絕接受之事實，已
    臻明確，違規行為已堪認定，異議人所執前詞置辯均無足採
    ，從而，原處分機關依首揭道路交通管理處罰條例第35條第
    4項前段之規定，裁處異議人罰鍰6萬元，吊銷駕駛執照，且
    依同條例第67條第2項之規定，裁處異議人3年內不得考領駕
    駛執照，均核於法尚屬無誤，因此，本件異議為無理由，應
    予駁回。
五、據上論斷，應依道路交通案件處理辦法第19條，裁定如主文
    。
中    華    民    國    98    年    5     月    18    日
                  交通法庭    法  官      黃欣怡
以上正本證明與原本無異。
如不服本裁定應於送達後5 日內向本院提出抗告狀。
                              書記官      陳慧玲
中    華    民    國    98    年    5     月    18    日


司法院資訊處製作；財團法人民間司法改革基金會備份。
